【裁判字號】    89,上訴,3923
【裁判日期】    890911
【裁判案由】    違反槍砲彈藥刀械管制條例
【裁判全文】
臺灣高等法院刑事判決                          八十九年度上訴字第三九二三號
    上  訴  人
    即  被  告  甲○○
    選任辯護人  徐南城
右上訴人因違反槍砲彈藥刀械管制條例案件，不服臺灣板橋地方法院八十九年度訴字
第一一五八號，中華民國八十九年九月十一日第一審判決（起訴案號：臺灣板橋地方
法院檢察署八十九年度偵字第一０五九五號）提起上訴，本院判決如左：
    主  文
上訴駁回。
    事  實
一、甲○○於民國（下同）八十二年八月十七日、八月二十五日，因違反麻醉藥品管
    理條例案件，分別經臺灣高等法院判處有期徒刑六月、六月確定、同年十月二十
    五日，再因違反麻醉藥品管理條例案件，經最高法院判處有期徒刑五年六月確定
    ，八十四年四月十日再因偽造有價證券案件，經臺灣宜蘭地方法院判處有期徒刑
    三年二月確定，八十四年間，經臺灣宜蘭地方法院裁定應執行有期徒刑八年十月
    ，八十五年二月十七日假釋出監，九十年十月八日縮刑期滿。甲○○於假釋期間
    仍不知潔身自愛，於八十七年五月下旬某日，在臺北縣板橋市○○街附近，拾獲
    具殺傷力之仿美國SMITH&WESSON 廠口徑0.357MAGNUM形式金屬材料製成，將槍管
    與轉輪車通之改造玩具手槍一枝（槍枝管制編號0000000000），竟未
    經許可而持有之，並將前開槍枝藏置於其臺北市○○街一００巷二０一號一樓住
    處。嗣於八十七年六月十三日晚間甲○○將前開槍枝攜帶外出，同日晚上十時十
    分許，在臺北縣土城市○○路二號前之Ｐ８─二三九五號車內，為警查獲，並扣
    得前開具殺傷力之改造玩具手槍一枝。
二、案經臺北縣警察局樹林分局報請臺灣板橋地方法院檢察署檢察官偵查起訴。
    理  由
一、訊據被告甲○○固坦承持有槍枝，惟辯稱：該槍枝之轉輪壞了，轉輪不能自動，
    無法擊發子彈，不具殺傷力，且伊於八十六年二月間，因持有具殺傷力之槍枝，
    為警查獲，經最高法院於八十九年五月十一日判決確定，本件應為前案既判力之
    所及云云。經查：
（一）被告於八十六年二月間某日，在臺北縣板橋市拾獲他人丟棄之具殺傷力手槍一
      枝、子彈二顆，未經許可無故持有之，嗣於八十六年六月六日為警查獲，經臺
      灣板橋地方法院於八十六年十月二十九日判處有期徒刑一年二月。被告上訴後
      ，八十七年一月六日經本院改判有期徒刑一年。八十九年五月十一日經最高法
      院判決上訴駁回確定，有臺灣板橋地方法院八十六年度易字第六五七一號、本
      院八十六年度上易字第八六五二號及最高法院八十九年度台上字第二六０一號
      刑事判決在卷可按。本件被告於八十七年五月間持有具殺傷力之槍枝，與前開
      其業經判處罪刑在案之八十六年二月間持有槍枝行為，期間相距一年，時間顯
      非緊接，且被告於已判決確定之前案（即經最高法院判決上訴駁回確定，有臺
      灣板橋地方法院八十六年度易字第六五七一號、本院八十六年度上易字第八六
      五二號及最高法院八十九年度台上字第二六０一號刑事案件）係於八十六年六
      月六日向警察機關「自首」持有槍枝子彈，表示願意接受裁判，此次於八十七
      年五月下旬拾獲槍枝而持有，顯非基於持有槍枝之概括犯意，另據被告迭供承
      ：在路旁看到扣案槍枝，認為該槍根本不能用，就撿起來帶回去放著等語（見
      偵查卷第二十九頁反面、本院八十九年十二月四日訊問筆錄），益徵被告係臨
      時起意持有扣案槍枝，並非前案既判力之所及，本院自得另行審理。是被告所
      辯本件為前案既判力之所及云云，不足採取。
（二）扣案槍枝，經送鑑定結果，認管制編號0000000000號槍枝，係以仿
      SMITH&WESSON廠轉輪手槍製造之金屬玩具手槍，將槍管及轉輪車通改造而成，
      可擊發適用子彈，具殺傷力，有內政部警政署刑事警察局八十七年六月二十二
      日刑鑑字第四二二五二號鑑驗通知書一紙附偵查卷可據。嗣本院再送法務部調
      查局鑑定，亦認送鑑槍枝已有經過改造之事實，機械性能雖非良好，但實際操
      作仍能擊發玩具類槍彈，其是否具有殺傷力端視所發射的子彈是否經過改造暨
      其改裝情形而定。又該槍缺少彈輪制動掣，致彈輪無法隨扳機的動作自動轉到
      定位，但仍能以手動方式將彈輪轉到適當位置後扣動板機擊發，不影響其原有
      威力，有法務部調查局八十九年十二月十八日（八九）陸（三）字第八九一０
      ０五二七號鑑定通知書一紙在卷可稽。足見扣案槍枝機械性能雖非良好，缺少
      彈輪制動掣，致彈輪無法隨扳機的動作自動轉到定位，但仍能以手動方式將彈
      輪轉到適當位置後扣動板機擊發，不影響其原有威力，且可以擊發適用子彈，
      具有殺傷力。並經原審調取扣案槍枝，當庭勘驗彈輪可以手動方式為之，記明
      筆錄在卷可憑。是被告所辯扣案槍枝之轉輪壞了，無法擊發子彈，不具殺傷力
      云云，亦非可採。
    本件事證明確，被告犯行洵堪認定。
二、核被告所為，係犯槍砲彈藥刀械管制條例第十一條第四項之未經許可，持有可發
    射子彈具有殺傷力之槍枝罪。
三、原審因以適用槍砲彈藥刀械管制條例第十一條第四項、第十九條第一項、刑法第
    十一條前段、第四十二條第二項、第三十八條第一項第一款、罰金罰鍰提高標準
    條例第二條、現行法規所定貨幣單位折算新臺幣條例第二條之規定，爰審酌被告
    犯罪之動機、目的、手段，持有槍枝對社會治安所生危害及其犯案累累，素行不
    良（詳後述）、生活狀況、智識程度、犯罪後之態度等一切情狀，量處有期徒刑
    一年六月，併科罰金新臺幣十萬元，罰金部分並諭知易服勞役以銀元三百元（即
    新臺幣九百元）折算一日，且以扣案槍枝一把為違禁物，應依刑法第三十八條第
    一項第一款沒收。並敘明槍砲彈藥刀械管制條例第十九條第一項規定：「犯第七
    條、第八條、第十條、第十一條、第十二條第一項至第三項、第十三條第一項至
    第三項之罪，經判處有期徒刑者，應於刑之執行完畢或赦免後，令入勞動場所，
    強制工作，其期間為三年」。司法院大法官會議基於憲法第八條規定之精神，作
    成釋字第四七一號解釋：「按人民身體之自由應予保障，憲法第八條設有明文。
    限制人身自由之法律，其內容須符合憲法第二十三條所定要件。保安處分係對受
    處分人將來之危險性所為拘束其身體、自由等之處置，以達教化與治療之目的，
    為刑罰之補充制度。本諸法治國家保障人權之原理及刑法之保護作用，其法律規
    定之內容，應受比例原則之規範，使保安處分之宣告，與行為人所為行為之嚴重
    性、行為人所表現之危險性，及對於行為人未來行為之期待性相當。槍砲彈藥刀
    械管制條例第十九條第一項規定，不問對行為人有無預防矯治其社會危險性之必
    要，一律宣付強制工作三年，限制其中不具社會危險性之受處分人之身體、自由
    部分，其所採措施與所欲達成預防矯治之目的及所需程度，不合憲法第二十三條
    所定之比例原則。犯上開條例第十九條所定之罪，不問對行為人有無預防矯治其
    社會危險性之必要，一律宣付強制工作三年之部分，與本解釋意旨不符，應自本
    解釋公布之日起不予適用。犯該條例第十九條第一項所列舉之罪，依個案情節符
    合比例原則部分，固應適用該條例宣告保安處分；至不符合部分而應宣告保安處
    分者，則仍由法院斟酌刑法第九十條第一項規定之要件，依職權為之。」根據釋
    字第四七一號解釋之意旨，對於犯槍砲彈藥刀械管制條例第十九條第一項所列舉
    之罪者，是否宣告保安處分及適用何法條宣告保安處分，應依個案情節、犯罪人
    之危險性及保安處分之目的，具體決定之。查被告除有事實欄所載之犯罪情形外
    ，其於八十五年二月十七日假釋出監後，復於八十五年十一月間，再犯竊盜、違
    反電信法、搶奪、吸安、轉讓禁藥等罪，經最高法院判處有期徒刑二年六月確定
    後，將前開假釋撤銷，八十六年間因持有改造槍枝、子彈，違反槍砲彈藥刀械管
    制條例，經最高法院判處有期徒刑一年，八十七年間因贓物等案件，經本院判處
    有期徒刑四月。上開犯行須待九十六年六月一日始執行完畢，被告現仍在臺灣桃
    園監獄執中。被告另有違反毒品危害防制條例案件，前經臺灣高等法院判處有期
    徒刑六年，經最高法院發回更審，尚未確定，有臺灣板橋地方法院檢察署檢察官
    執行指揮書、臺灣高等法院被告全國前案記錄表在卷可稽，顯見被告犯案累累，
    素行不良，本次復持有具殺傷力之改造槍枝，依其犯情及前開素行，實有必須以
    保安處分加以矯治之社會危險性，被告本次再犯槍砲彈藥刀械管制條例第十一條
    之罪，經判處有期徒刑，依同法第十九條第一項，應於刑之執行完畢後或赦免後
    ，令入勞動場所，強制工作三年。本院經核原審認事用法，並無不合，量刑亦稱
    允當。被告上訴意旨，仍執前詞，否認犯罪，指摘原判決不當，為無理由，應予
    駁回。
據上論斷，應依刑事訴訟法第三百六十八條，判決如主文。
本案經檢察官鄭富銘到庭執行職務。
中      華      民      國    九十      年      一      月    三十一    日
                              臺灣高等法院刑事第二十二庭
                                  審判長法  官  許  正  順
                                        法  官  邱  同  印
                                        法  官  胡  方  新
右正本證明與原本無異。
如不服本判決應於收受送達後十日內向本院提出上訴書狀，其未敘述上訴之理由者並
得於提起上訴後十日內向本院補提理由書（均須按他造當事人之人數附繕本）。
                                        書記官  秦  慧  榮
中    華    民    國     九十    年       一       月       三十一     日
附錄    本判決論罪科刑法條：
槍砲彈藥刀械管制條例第十一條：
未經許可，製造、販賣或運輸第四條第一款所稱其他可發射金屬或子彈具有殺傷力之
各式槍砲者，處五年以上有期徒刑，併科新臺幣一千萬元以下罰金。
未經許可，轉讓、出租或出借前項所列槍砲者，處三年以上十年以下有期徒刑，併科
新臺幣七百萬元以下罰金。
意圖供自己或他人犯罪之用，而犯前二項之罪者，處無期徒刑或七年以上有期徒刑，
併科新臺幣一千萬元以下罰金。
未經許可，持有、寄藏或意圖販賣而陳而列第一項所列槍砲者，處一年以上七年以下
有期徒刑，併科新臺幣七百萬元以下罰金。
第一項至第三項之未遂犯罪之。
槍砲彈藥刀械管制條例第十九條：
犯第七條、第八條、第九條、第木十條、第十一條、第十二條第一項至第三項、第十
條第一項至第三項之罪，經判處有期徒刑者，應於刑之執行完畢或赦免後，令入勞動
場所，強制工作，其期間為三年。
犯前項之罪，受刑之執行完畢或赦免後，再犯該項之罪，經判處有期徒刑者，應於刑
之執行完畢或赦免後，令入勞動場所，強制工作，其期間為五年。
前二項強制工作，於刑之執行完畢或赦免後，檢察官認無執行之必要者，得檢具事證
聲請法院免其執行。
第一項、第二項強制工作執行已逾二分之一，而執行機關認無繼續執行之必要者，得
檢具事證，報請檢察官聲請法院免予繼續執行。


司法院資訊處製作；財團法人民間司法改革基金會備份。
